【裁判字號】    90,上更(一),1009
【裁判日期】    901204
【裁判案由】    公共危險等
【裁判全文】
臺灣高等法院刑事判決                          九十年度上更(一)字第一○○九號
    上  訴  人
    即  被  告  甲○○
右上訴人因公共危險等案件，不服臺灣士林地方法院八十七年度訴字第八三二號，中
華民國八十八年二月十二日第一審判決（起訴案號：臺灣士林地方法院檢察署八十七
年度偵字第四七一０號），提起上訴，經判決後，由最高法院發回更審，本院判決如
左：
    主  文
原判決撤銷。
甲○○共同壅塞陸路，致生往來之危險，處有期徒刑陸月，如易科罰金，以佰元折
算壹日。
    事  實
一、被告甲○○於民國七十三年間，因竊盜案件，經台灣台北地方法院判處有期徒刑
    八月，於七十四年一月三日執行完畢；又於七十五年間，因違反槍砲彈藥刀械管
    制條例案件，經台灣板橋地方法院判處有期徒刑四月，於七十五年九月二十二日
    執行完畢。其以駕駛營業大貨車為業，曾駕駛ＡＩ─二七八號或ＡＯ─五五二號
    大貨車，於八十六年八月六日、九月二日、十月十二日、十一月十一日、八十七
    年一月八日、二月十三日、五月五日，在台北市○○區○○路重劃區內等地傾倒
    廢土，多次為警所取締，仍不知悔改。復於八十七年五月十一日晚間，與另一營
    業大貨車司機陳裕勝（另經本院判處有期徒刑六月確定），基於共同之犯意，分
    別駕駛ＡＯ─五五二號、ＡＯ─五五三號營業大貨車，在台北市○○區○○路中
    國電視公司前之工地載運廢土後，同日晚間十一時許，途經台北市內湖區○○○
    路成美引道口由基隆往台北方向之供公眾往來之道路，預見傾倒廢土，有使過往
    車輛傾覆、相撞、人員跌傷發生事故之可能，二車均將車斗稍微拉高，沿途將廢
    土傾倒路面，壅塞道路，二車並緊接行駛交互掩護，致生往來車輛之危險。適乙
    ○○騎乘ＡＱＮ─三二九號機車途經該處，因閃避廢土不及而摔倒，致右髖部擦
    挫傷，右膝擦挫傷。為駕車途經該處之金百星發現，報警查獲。
二、案經台北市政府警察局內湖分局移送及被害人乙○○告訴由台灣士林地方法院檢
    察署檢察官偵查起訴。
    理  由
一、訊據上訴人即被告甲○○矢口否認有為傾倒廢土之犯行，辯稱：伊當日駕車途經
    該處，恰遇同行司機陳裕勝大貨車車斗故障，廢土流出掉落路面，乃前去幫忙，
    將兩車斗互撞，關閉陳裕勝之車斗，伊並未傾倒廢土云云。
二、然查：
（一）右開犯罪事實，業據已判決確定之共犯陳裕勝於其所涉公共危險案件審判中自
      白在卷，供述當日與被告甲○○兩人分別駕車載廢土到內湖麥帥公路傾倒等情
      （見本院上訴字第三八八○號卷第二十七頁）。現場證人金百星自警訊、偵查
      至審判中始終證述目睹被告與陳裕勝分別駕駛大貨車，一前一後，緊接慢慢行
      駛，均將車斗稍微拉高，將車內廢土沿途傾倒於台北市內湖區○○○路上，二
      車互相掩護，因很多路過車子在看，該二輛大貨車才未將廢土倒完，很快駛離
      ，但因廢土未倒完，車斗無法蓋起來，才一輛停在麥帥公路與環東快速道路口
      旁，另一輛迴轉後逆向駛進環東快速道路口，再倒車，以車尾將第一輛車斗頂
      合，其自發現該二車傾倒廢土起至報警查獲止，一直尾隨追蹤監視，前後約一
      小時，該二大貨車係故意傾倒，非車輛故障所致等語（見偵查卷第八、四十六
      頁、原審八十七年度訴字第四三六號陳裕勝公共危險案卷八十七年六月十二日
      筆錄、本院八十八年三月十二日筆錄），與共犯陳裕勝自白之情節均相符合。
（二）證人即承辦之警員蔡柏生證稱現場有廢土傾倒，路量很平均，並非由少到多（
      見偵查卷第三十六頁背面），而依現場照片所示，路面確舖滿甚多廢土（同上
      偵查卷第十九、二十一頁）。按一般大貨車如係稍微拉高車斗，慢慢行駛傾倒
      廢土，自然需時較久，路面廢土亦係平而長，反之如車斗坡度甚高，所需傾倒
      時間較短，堆置之廢土即短而高，此乃事理之常。則金百星所述被告與共犯陳
      裕勝係稍微拉高車斗，慢慢行駛，沿途傾倒等情節，與警員蔡柏生所證述及現
      場照片亦相吻合。
（三）依卷附照片所示，陳裕勝駕駛之大貨車車尾與被告駕駛之大貨車後車蓋下緣及
      兩側隙處，均有泥土外溢流出痕跡，僅被告之大貨車後車蓋中間稍呈乾燥而已
      ，二者並無顯著不同。益證現場證人金百星所述與事實相符。
（四）證人承辦警察蔡柏生、葉誌忠係因證人金百星之報案，依警察局勤務指揮中心
      通報，於台北市○○○○道路及往堤頂交流道口攔獲該二輛大貨車等情，業據
      蔡柏生、葉誌忠證實。其等既事後到場，原不知該二大貨車原載有多少廢土，
      亦未目睹傾倒廢土之經過，蔡柏生所謂被告駕駛之大貨車土石沒有短少、沒有
      傾倒廢土現象云云，自係其個人推測之詞，依刑事訴訟法第一百六十條規定，
      本不得作為證據。至葉誌忠證稱：「當時沒有確切證據證明他（指被告）有傾
      倒廢土，所以只開超載罰單，是否有交互掩護情形不敢確定，但是被告當時不
      太願意停車受檢」，係其於攔查當時，尚未深入調查蒐證前，本於取締汽車違
      規超載職責所為之行政處置所述及填載舉發道路交通管理通知單，即不足為被
      告有利之認定。按目擊證人有不可替代性，證人金百星既始終一致，無何瑕疵
      ，又與共犯陳裕勝所為不利於己亦不利於共同正犯之自白與事實相符，自可採
      為證據。至陳裕勝另稱其車斗損壞，被告開車將其車斗頂上，沒有倒廢土云云
      ，與其前述不符，當係迴護被告、一人承擔刑責之詞，不足採為有利被告之認
      定。
（五）前開公路為公眾往來之道路，於其上傾倒廢土，足使路面壅塞，而當時為夜間
      ，能見度低，有造成往來車輛傾覆、相撞、人員跌傷之可能，自足生妨害公眾
      往來之安全，如他人機車傾倒，人員受傷，自不違背其本意，甚為灼然。又被
      害人乙○○因此受傷之事實，業據其指訴綦詳，並有天主教耕莘醫院乙種診斷
      明書附於台灣士林地方法院檢察署八十七年偵字第六三五二號偵查卷可稽。共
      犯陳裕勝之上開犯行，亦經本院認定屬實確定，並認定本件被告為共同正犯，
      有本院八十七年度上訴字第三八○號刑事判決附卷可參。
（六）綜上所述，被告所辯，為卸責之詞，不足採信。其事證明確，犯行洵堪認定，
      應予依法論科。
三、核被告所為，係犯刑法第一百八十五條第一項之壅塞陸路致生往來危險罪及刑法
    第二百七十七條第一項之傷害罪。告訴人乙○○雖僅對共犯陳裕勝提出告訴，依
    刑事訴訟法第二百三十九條第一項規定，效力自及於共犯即本案之被告。被告與
    陳裕勝間有犯意之聯絡及行為之分擔，皆為共同正犯。被告所犯上開二罪，係一
    行為觸犯二罪名，為想像競合犯，應從較重之刑法第一百八十五條第一項壅塞陸
    路致生往來危險罪處斷。
四、原審對被告為有罪科刑之判決，固非無見。惟查：被告犯罪後，刑法第四十一條
    業經修正，於九十年一月十日公布，同年月十二日施行，關於易科罰金之要件，
    其中法定刑部分，由原三年以下有期徒刑以下之刑之罪，修正為五年以下有期徒
    刑之刑之罪，經比較新舊法之結果，以修正後裁判時之新法，有利於被告，依刑
    法第二條第一項前段規定，自應適用裁判時法。原審於判決時，不及比較適用，
    判處被告有期徒刑六月，未諭知易科罰金之折算標準，尚有未合，而無可維持，
    應由本院將原判決撤銷改判。爰審酌被告之品行、素行、犯罪之動機、手段、致
    往來之車輛生有不測之危險、所生危害、犯罪後態度、已判決確定共犯之刑度等
    一切情狀，量處如主文第二項所示之刑，並依現行法律規定，諭知易科罰金之折
    算標準，以示懲儆。
五、據上論斷，應依刑事訴訟法第三百六十九條第一項前段、第三百六十四條、第二
    百九十九條第一項前段、刑法第二十八條、第一百八十五條第一項、第二百七十
    七條第一項、第五十五條、第二條第一項前段、第四十一條第一項前段、罰金罰
    鍰提高標準條例第一條前段、第二條，判決如主文。
本案經檢察官柯麗鈴到庭執行職務。
中      華      民      國    九十       年   十二      月    四        日
                            臺灣高等法院刑事第五庭
                                審判長法  官  曾  德  水
                                      法  官  楊  貴  雄
                                      法  官  趙  功  恆
右正本證明與原本無異。
如不服本判決應於收受送達後十日內向本院提出上訴書狀，其未敘述上訴之理由者並
得於提起上訴後十日內向本院補提理由書（均須按他造當事人之人數附繕本）。
                                      書記官  孫  佩  琳
中      華      民      國    九十      年    十二      月     四       日
附錄本案論罪科刑法條全文：
刑法第一百八十五條第一項
損壞或壅塞陸路、水路、橋樑或其他公眾往來之設備或以他法致生往來危險者，處五
年以下有期徒刑，拘役或五百元以下罰金。
刑法第二百七十七條第一項
傷害人之身體或健康者，處三年以下有期徒刑、拘役或一千元以下罰金。


司法院資訊處製作；財團法人民間司法改革基金會備份。
